【裁判字號】    89,上易,117
【裁判日期】    890316
【裁判案由】    妨害名譽
【裁判全文】
臺灣高等法院臺中分院刑事判決                    八十九年度上易字第一一七號
    上  訴  人
    即自訴  人  丙○○
    被      告  丁○○
    右  一  人
    輔  佐  人  甲○○
    被      告  乙○○
右上訴人因妨害名譽案件，不服臺灣臺中地方法院八十八年度自字第八八三號，中華
民國八十八年十一月十八日第一審判決，提起上訴，本院判決如左：
      主  文
上訴駁回。
      理  由
一、自訴意旨略以：被告丁○○於民國（下同）八十八年七月二十二日上午十時二十
    分許，在台灣高等法院台中分院第四法庭審理八十七年度上易字第三四八六號被
    告自訴自訴人丙○○及蕭惠齡恐嚇等案之上訴案件時，無中生有憑空捏造指稱「
    是在別的出庭上丙○○自己說的，乙○○聽到，跑來告訴我，‧‧‧，所以我們
    才告蕭惠齡恐嚇‧‧‧云云（指蕭惠齡要叫男朋友殺丁○○，殺其孩子，殺其全
    部員工），惟自訴人從未於開庭時為上開指稱，因認被告涉有刑法第三百十條第
    一項之誹謗罪及同法第三百十三條之妨害信用罪嫌等語。
二、惟按犯罪事實應依証據認定之，無証據不得推定其犯罪事實，刑事訴訟法第一百
    五十四條定有明文。又按刑法第三百十條之誹謗罪，其基本構成有三，即須意
    圖散布於眾須有指摘或傳述之行為所指摘或傳述者，足以毀損他人名譽，始
    足構成該罪。又同法第三百十三條妨害信用罪，乃指散布流言，或以詐術，損害
    他人經濟上之社會評價始足當之，此觀各該條文之規定甚明。此外，以善意發表
    言論，而有因自衛、自辯或保護合法之利益之情形者，不罰，亦為刑法第三百十
    一條第一款所規定。
三、本件訊之被告丁○○、乙○○均堅決否認有何自訴人指訴之妨害名譽犯行，丁○○辯稱：前自訴人之女蕭惠齡於電話中向乙○○告稱「我很恨老闆娘，我要報復
    ，我要殺老闆娘，我不去殺她，我也要叫我男朋友殺她‧‧‧」等語，經蕭惠齡
    轉告伊要小心，伊因而向法院自訴蕭惠齡恐嚇，惟自訴人於多次開庭時，誇大指
    稱伊說「蕭惠齡要殺丁○○、要『殺其孩子』『殺員工』」等語，故伊於八十八
    年七月二十二日於台灣高等法院台中分院審理上開案件審判長訊以：是乙○○稱
    蕭惠齡要殺你、殺兒子、殺員工時，答稱：是自訴人在別的法庭自己說的，伊之
    意思為乙○○聽到蕭惠齡說要殺伊後有有告知伊要小心，惟稱蕭惠齡說要『殺其
    孩子』『殺員工』等語是自訴人指稱伊說的，伊據實陳述，實無何誹謗自訴人之
    意等語。另被告乙○○辯稱：伊僅接獲蕭惠齡之電話後曾告知丁○○要小心，本
    案與伊無關等語。
四、經查被告丁○○在本院八十七年上易字第三四八六號恐嚇等一案，於八十八年七
    月二十二日上午審理時，於應訊時曾稱：「蕭惠齡要殺丁○○、要『殺其孩子』
    『殺員工』」等語，是丙○○在別的法庭，出庭時自己所說的」等情，已據自訴
    人丙○○堅指在卷，且自訴人丙○○於原審亦提出錄音帶一捲，經原審播放勘驗
    該錄音帶結果，有部分節錄之聲音，隱約可聽到丁○○稱「他女兒還說要殺我怎
    麼樣，要叫男朋友怎麼樣，對孩子怎麼樣，對付我公司怎麼樣‧‧‧」等語，再
    參諸被告丁○○前開所辯之內容，應認被告丁○○確有於本院八十七年上易字第
    三四八六號恐嚇等一案，於八十八年七月二十二日上午審理時，於應訊時曾稱：
    「蕭惠齡要殺丁○○、要『殺其孩子』『殺員工』」等語，是丙○○在別的法庭
    ，出庭時自己所說的」等情屬實。是自訴人丙○○於本院審理時要求傳喚本院八
    十七年度上易字第三四八六號案，於前開八十八年七月二十二日審理時參與審理
    之三位法官及書記官一事，因本件此部分之事實，已十分明瞭，而可認定，自無
    再予傳喚自訴人所請求前開證人之必要，併予敘明。
五、惟查本院八十七年上易字第三四八六號案，係由本件之被告丁○○以：丙○○因
    其女兒蕭惠齡任職於丁○○之配偶甲○○所經營「黎明企業行」會計期間，被甲○○夫婦指控侵占乙事，於八十七年四月一日十七時許，夥同其子至台中市○○
    路○段一九二巷四號「黎明企業行」，尋甲○○理論。其間因丁○○正視丙○○
    ，丙○○即謂：「你看啥小（台語，指你看什麼）」，丁○○稱：「你把事情搞
    破了（國語，指搞砸了好事，原可私下了斷，造成不可收拾）」，丙○○即在「
    黎明企業行」有員工及客戶在場，亦即多數人得以共見共聞之狀況，公然對丁○○辱罵：「破什麼！破什麼！破你娘（台語）」。認丙○○有刑法第三百零九條
    第一項之公然侮辱之犯嫌；另以被告蕭惠齡於八十七年四月一日晚上，打電話予
    甲○○先前所僱用之會計乙○○，表示：「我很恨老闆娘，我要報復，我要殺老
    闆娘，我不去殺她，我也要叫我男朋友殺她，妳去轉述也沒關係，我一定要殺她
    ‧‧‧」等語。乙○○因怕自訴人不測，告知自訴人，自訴人聽後心生畏懼，因
    認被告蕭惠齡涉有刑法第三百零五條恐嚇之罪嫌，而提起自訴。已據本院調取本
    院八十七年上易字第三四八六號案，核閱無誤。是本件被告丁○○所指：乙○○
    聽到，跑來告訴我有關蕭惠齡要叫男朋友殺丁○○，殺其孩子，殺其全部員工之
    事，故才告蕭惠齡恐嚇，應係對於本院上開由丁○○告蕭惠齡恐嚇部分，所為自
    訴被告蕭惠齡犯行之陳述，而被告丁○○於該案言詞辯論時，提及自訴人丙○○
    於別案出庭時曾自己如此說，就被告丁○○為此一話語之時機與地點，加以觀察
    ，僅應係在對其所為自訴蕭惠齡恐嚇一案，確屬事實之說明，應係該案訴訟上之
    攻擊方法，就被告丁○○為此一話語之時機地點，加以觀察，實難認被告丁○○
    有妨害自訴人丙○○名譽之意思，且於訴訟中，就與訴訟之內容相關之事實於法
    官訊問時為陳述，亦非係「意圖散布於眾而指摘」。再者，「依前揭刑法第三百
    十一條第一款之規定，亦應認被告丁○○此一行為，縱被告丁○○此一敘述，確
    屬虛偽，仍屬不罰之行為。況再就被告丁○○指自訴人丙○○於他案中應訊時曾
    自己說上開：乙○○聽到，跑來告訴我，‧‧‧，所以我們才告蕭惠齡恐嚇‧‧
    ‧云云（指蕭惠齡要叫男朋友殺丁○○，殺其孩子，殺其全部員工），以其陳述
    之內容言，亦不足以毀損自訴人丙○○之名譽，或損害自訴人經濟上之社曾評價
    。故本件被告丁○○於本院八十七年度上易字第三四八六號案審理時雖有上開陳
    述，然依首揭說明，究與刑法第三百十條之誹謗罪及同法第三百十三條之妨害信
    用罪之構成要件不合。又本案既係被告丁○○個人於訴訟上之陳述，與被告乙○○無關，是自訴人指稱乙○○與丁○○為誹謗之共犯，顯非可採，亦難因此認定
    乙○○誹謗罪責。
六、綜上所述，被告二人所辯，尚可採信，應認本件被告丁○○、乙○○犯罪為不能
    證明。原審依此為被告二人均無罪之判決，於法尚無不合。自訴人上訴意旨仍執
    陳詞，認被告二人應構成犯罪，而指摘原判決不當，自難認為有理由，其上訴應
    予駁回。
據上論結，應依刑事訴訟法第三百六十八條，判決如主文。
中      華      民      國    八十九  年    三      月      十六        日
                                  臺灣高等法院臺中分院刑事第六庭
                                        審判長法  官  古  金  男
                                              法  官  張  祺  祥
                                              法  官  沈  應  南
右正本證明與原本無異。
不得上訴。
                                              書記官  劉  智  文
中      華      民      國     八十九     年      三      月    十七    日
                                                                        Ｄ


司法院資訊處製作；財團法人民間司法改革基金會備份。
